【裁判字號】    96,訴,1721
【裁判日期】    970307
【裁判案由】    違反毒品危害防制條例
【裁判全文】
臺灣臺南地方法院刑事判決              96年度訴字第1721號
公  訴  人  臺灣臺南地方法院檢察署檢察官
被      告  乙○○
上列被告因違反毒品危害防制條例案件，經檢察官提起公訴（96
年度毒偵字第2763號），被告於本院準備程序中就被訴事實為有
罪之陳述，經本院合議庭裁定由受命法官進行簡式審判程序，判
決如下：
    主  文
乙○○施用第一級毒品，累犯，處有期徒刑柒月，扣案海洛因柒
包（合計淨重貳點參肆公克）沒收銷燬之，海洛因空包裝袋柒個
、注射針筒參支、空夾鏈袋貳個，均沒收之；又施用第二級毒品
，累犯，處有期徒刑月。應執行有期徒刑捌月，扣案海洛因柒
包（合計淨重貳點參肆公克）沒收銷燬之，海洛因空包裝袋柒個
、注射針筒參支、空夾鏈袋貳個，均沒收之。
    事實及理由
一、本件犯罪事實：黃士哲前於民國90年間，因違反毒品危害防
    制條例（施用第二級毒品）案件，經臺灣板橋地方法院於90
    年7月24日以90年度毒聲字第3110號裁定送觀察、勒戒後，
    因認無繼續施用毒品之傾向，於90年8月23日釋放，並由臺
    灣板橋地方法院檢察署檢察官於90年8月31日以90年度毒偵
    字第2926號處分書為不起訴處分確定。嗣於93年間，又因違
    反毒品危害防制條例（施用第二級毒品）案件，經臺灣板橋
    地方法院93年10月29日93年度簡字第4517號判決判處有期徒
    刑3月確定，甫於93年12月20日易科罰金而執行完畢。詎仍
    基於施用第一級毒品海洛因及第二級毒品安非他命之犯意，
    分別於（一）96年9月15日中午12時許，在臺南縣安定鄉○
    ○村○道八號與省道台19線交岔口附近，將第一級毒品海洛
    因置於注射針筒內加水稀釋後，再注射於手臂靜脈之方式，
    施用海洛因1次；（二）96年9月15日16時10分許，在臺南縣
    警察局善化分局港口派出所，採尿回溯96小時內某時，在不
    詳處所，施用第二級毒品安非他命1次。嗣於96年9月15日15
    時35分許，為警在臺南市○○路某加油站對面，發覺乙○○
    駕駛贓車（本院另案審理中）予以攔檢，雖乙○○丟棄其所
    有之海洛因7小包（合計含袋重3.9公克）、注射針筒3支、
    空夾鏈袋2個，然為警即時查獲，並經其同意採集尿液，送
    檢結果呈鴉片類（嗎啡及可待因）及安非他命類（安非他命
    及甲基安非他命）陽性反應，而悉上情。
二、上開犯罪事實之證據：
（一）被告於警詢、檢察官偵查中，及本院審理時之自白。
（二）臺南縣警察局善化分局偵辦毒品危害防制條例案犯嫌尿液
      送驗編號暨年籍對照表、長榮大學於96年9月28日確認報
      告、臺南縣警察局善化分局扣押物品目錄表、查獲涉嫌毒
      品危害防制條例毒品初步檢驗報告單、法務部調查局96年
      10月26日調科壹字第09623073980號鑑定書各1份，以及扣
      案物品照片2幀。
（三）扣案海洛因7包（合計含袋重3.9公克）、注射針筒3支及
      空夾鏈袋2個。
三、按海洛因經注射入人體後，約80%於24小時內自尿中排出，
    代謝物嗎啡之平均可檢出時限約為26小時，安非他命則約
    70%於24小時內自尿中排出、約90%於96小時內自尿中排出，
    而國內尿液中甲基安非他命之檢驗僅鑑定其是否呈陽性反應
    ，尚無定其含量，且甲基安非他命成分之檢出與其投與方式
    、投與量、個人體質、採尿時間與檢測儀器之精密度等諸多
    因素有關，雖僅憑尿液中呈安非他命陽性反應，並無法確實
    推算吸食時間距採集時間之長短，惟依上述資料推斷，最長
    可能不會超過4日（參行政院衛生署藥物食品檢驗局81年9月
    8日（81）藥檢壹字第8114885號及同年2月8日（81）藥檢壹
    字第001156號函），佐以被告查獲採尿時間，及其尿液送驗
    均分別呈鴉片類（嗎啡及可待因）及安非他命類（安非他命
    及甲基安非他命）陽性反應之結果，被告自白於前開時、地
    ，施用第一級毒品海洛因及第二級毒品安非他命之犯行，足
    堪認定。
四、按92年7月9日新修正之毒品危害防制條例刪除「2犯」及「3
    犯」之規定，將施用毒品者簡化區分為初犯、再犯，並認施
    用毒品者係屬病患性犯人，以觀察、勒戒戒除其身癮，以強
    制戒治去除其心癮。經觀察、勒戒或強制戒治執行完畢釋放
    後，若係5年後再犯該條例第10條施用毒品罪者，檢察官應
    先聲請法院裁定令被告入勒戒處所觀察、勒戒，並視有無繼
    續施用毒品傾向，決定應予釋放、為不起訴之處分，或應聲
    請法院裁定令入勒戒處所強制戒治；若係5年內「再犯」同
    條例第10條施用毒品罪者，依同條例第23條第2項規定，檢
    察官則應依法追訴；且觀諸該條例第20條第3項之修正理由
    ：「觀察、勒戒或強制戒治5年後再犯者，顯見前所實施之
    觀察、勒戒或強制戒治已足以遮斷其施用毒品之癮，為期自
    新及協助其戒除毒癮，對此5年後再犯者，爰明定仍適用初
    犯之規定，先經觀察、勒戒、強制戒治之程序。」及同條例
    第23條第2項之修正理由：「為配合簡化施用毒品犯之刑事
    處遇程序，並鑑於經觀察、勒戒或強制戒治執行完畢釋放後
    5年內再犯者，其再犯率甚高，原據以實施之觀察、勒戒及
    強制戒治既已無法收其實效，自應施以刑事處遇。」，顯然
    如施用毒品者係前經觀察、勒戒或強制戒治等治療程序執行
    完畢5年後，始再施用毒品之「初犯」，因前所執行之觀察
    、勒戒或強制戒治已足收戒除毒癮之效，自應重新執行觀察
    、勒戒或強制戒治等治療程序，並於治療程序執行完畢後，
    由檢察官為不起訴處分，毋庸對之追訴處罰；反之，在「再
    犯」之情形，因其先前所為治療程序顯未能收戒斷毒癮之效
    ，且考量施用毒品者之再犯率偏高，乃簡化其刑事處遇程序
    ，而逕予追訴處罰，不再施以治療程序。參酌上開立法理由
    ，修正毒品危害防制條例就施用毒品者，祇於「初犯」及「
    5年後再犯」二種情形，有其追訴條件之限制，即須於初犯
    經觀察、勒戒或強制戒治釋放後，5年內均無施用毒品之行
    為，始能認其前所實施之觀察、勒戒或強制戒治已足遮斷毒
    癮，而得於5年後再犯時，再予適用初犯之規定，重行觀察
    、勒戒等程序。倘5年內已經再犯，被依法追訴處罰，縱其
    第3次（或第3次以上）施用毒品之時間在初犯釋放5年以後
    ，即與「5年後再犯」之情形有別，且因已於「5年內再犯」
    ，顯見其再犯率甚高，原實施觀察、勒戒或強制戒治，已無
    法收其實效，而無5年戒斷期之存在，自無再經觀察、勒戒
    及強制戒治之必要，應由檢察官逕行起訴（最高法院95年度
    台非字第59號判決及95年第7次刑事庭會議決議）。
五、經查，被告前因施用第二級毒品案件，經送觀察、勒戒後，
    於90年8月23日釋放執行完畢；再於93年間因施用第二級毒
    品案件，經臺灣板橋地方法院判處有期徒刑3月確定，有臺
    灣高等法院被告前案紀錄表在卷可稽。本件被告於觀察、勒
    戒執行完畢5年內之93年間，已再犯施用毒品之罪，本件於
    96年9月15日施用第一級、第二級毒品之犯行，乃屬3犯及3
    犯以上，縱其施用毒品之時間在初犯釋放5年以後，即與「5
    年後再犯」之情形有別，參諸前揭最高法院判決及刑事庭會
    議決議意旨，仍應依法論科；且查海洛因、安非他命分別係
    屬毒品危害防制條例第2條第2項第1款、第2款所列之第一、
    二級毒品，核被告所為，分別係犯毒品危害防制條例第10條
    第1項、第2項之施用第一級、第二級毒品罪，且其施用前後
    持有第一、二級毒品之低度行為，應為其施用之高度行為所
    吸收，不另論罪；又被告施用第一級、第二級毒品之犯意各
    別、方法互殊，應分論併罰之。另被告於93年間，因違反毒
    品危害防制條例案件，經臺灣板橋地方法院於93年10月29日
    以93年度簡字第4517號判決判處有期徒刑3月確定，甫於93
    年12月20日易科罰金而執行完畢，有臺灣高等法院被告前案
    紀錄表在卷可參，其於受有期徒刑執行完畢後5年內故意再
    犯本件有期徒刑以上之罪，均為累犯，均應依法加重其刑。
    爰審酌被告迭經觀察、勒戒，仍未能體認施用毒品對於自身
    健康之危害，遠離毒品，惟犯後業已坦承犯行，態度良好等
    一切情狀，分別量處如主文所示之刑，並定其應執行刑；且
    參司法院大法官會議解釋釋字第144號：「數罪併罰中之一
    罪，依刑法規定得易科罰金，若因與不得易科之他罪併合處
    罰結果而不得易科罰金時，原可易科部分所處之刑，自亦無
    庸為易科折算標準之記載。」之解釋意旨，本件被告施用第
    二級毒品之宣告刑，自無庸為易科罰金折算標準之諭知。另
    扣案海洛因7包（合計淨重2.34公克），不論屬於犯人與否
    ，依毒品危害防制條例第18條第1項前段規定，均應沒收銷
    燬之；至扣案海洛因之空包裝袋7個（合計總重1.50公克）
    ，既可與毒品析離，且為被告用以包裝海洛因便於攜帶、施
    用，自與扣案注射針筒3支、空夾鏈袋2個同為被告所有，供
    其施用海洛因物品所用之物，爰均依刑法第38條第1項第2款
    宣告沒收之。
據上論斷，應依刑事訴訟法第273條之1第1項、第299條第1項前
段、第310條之2、第454條，毒品危害防制條例第10條第1項、第
2項、第18條第1項，刑法第11條、第47條第1項、第51條第5款、
第38條第1項第2款，判決如主文。
本案經檢察官甲○○到庭執行職務
中    華    民    國    97    年    3     月    7     日
                  刑事第十二庭  法  官  魏玉英
以上正本證明與原本無異。
如不服本判決應於收受本判決後10日內向本院提出上訴書狀，並
應敘述具體理由。如未敘述上訴理由者，應於上訴期間屆滿後20
日內向本院補提理由書狀（均須按他造當事人之人數附繕本）「
切勿逕送上級法院」。
                                書記官  曾盈靜
中    華    民    國    97    年    3     月    7     日
附錄本案論罪科刑法條全文
毒品危害防制條例第10條
施用第一級毒品者，處6月以上5年以下有期徒刑。
施用第二級毒品者，處3年以下有期徒刑。


司法院資訊處製作；財團法人民間司法改革基金會備份。
